臺灣臺中地方法院刑事判決　　　　　　　 96年度易字第843號
公　訴　人　臺灣臺中地方法院檢察署檢察官
被　　　告　甲○○　29歲民.
上列被告因詐欺案件，經檢察官提起公訴（九十六年度偵緝字第
二二三號），本院合議庭裁定進行簡式審判程序，判決如下：
    主    文
甲○○幫助意圖為自己不法之所有，以詐術使人將本人之物交付
，處有期徒刑月，如易科罰金，以新臺幣壹仟元折算壹日。
    犯罪事實
一、甲○○於民國九十五年七月十日某時，在臺中火車站前找尋
    工作機會時，巧遇某姓名年籍不詳成年男子，經該名男子之
    口頭介紹，獲知可憑交付金融機構帳戶存摺、提款卡取得現
    款，乃欲以此種交易方式賺取經濟收入。甲○○已預見該名
    男子取得前揭存摺、提款卡之目的，係用以提領金融機構帳
    戶內之匯入款項，因該帳戶所有人名義與實際使用人不同，
    而可藉此躲避員警追查，可供不詳犯罪集團作為詐欺取財之
    犯罪工具。惟甲○○在不違背其本意之下，竟為圖獲取不法
    利益，基於幫助該犯罪集團成員涉犯詐欺取財罪行之不確定
    故意，於當日前往臺中縣大里市○○路○段三八四號合作金
    庫商業銀行大里分行，申辦該行帳號0000000000
    000號（起訴書誤載為00000000000000號
    ）帳戶，並於開戶後將所取得之存摺、提款卡，交予在該金
    融機構門口等候之前揭成年男子，且同時告知提款卡密碼，
    甲○○即從中取得新臺幣（下同）一千元之現款而完成交易
    。嗣該名成年男子所屬犯罪集團成員，果基於意圖為自己不
    法所有之犯意，於九十五年八月一日下午一時許及同年月二
    日下午一時許，分別撥打電話與身在高雄縣鳳山市之乙○○
    取得聯繫，並佯稱自己為綽號「毛毛」之友人，急需調度現
    金，致使乙○○陷於錯誤，先後於九十五年八月一日下午一
    時五十五分許、同年月二日下午一時四十七分許，前往高雄
    縣鳳山市農會文山分部，各匯款二萬元及三萬元至甲○○所
    提供之上開帳戶內，再由該犯罪集團成員立即將前揭入帳款
    項領出，以此方式詐騙財物得手。嗣經乙○○向友人查證後
    發現遭人詐騙，乃報警處理，並依匯款帳戶資料循線查知上
    情。
二、案經臺中縣警察局霧峰分局報請臺灣臺中地方法院檢察署檢
    察官偵查起訴。
    理    由
一、本件被告甲○○於準備程序中，先就上開犯罪事實為有罪之
    陳述，且所犯係死刑、無期徒刑、最輕本刑為三年以上有期
    徒刑以外之罪，經本院合議庭依刑事訴訟法第二百七十三條
    之一第一項之規定，裁定由法官一人獨任進行簡式審判程序
    ，先此敘明。
二、上開犯罪事實，業據被告甲○○於偵查及本院審理時坦承不
    諱，核與證人即被害人乙○○於警詢時證述之被害經過相符
    ，並有匯款回條二張、合作金庫商業銀行大里分行開戶基本
    資料及交易資料查詢單各一份附卷可稽，足徵被告前揭自白
    應屬實情。按刑法第十三條所稱之故意本有直接故意（確定
    故意）與間接故意（不確定故意）之別，條文中「行為人對
    於構成犯罪之事實，明知並有意使其發生者」為直接故意，
    至於「行為人對於構成犯罪之事實，預見其發生而其發生並
    不違背其本意者」則屬間接故意；又間接故意與有認識的過
    失（又稱疏虞過失）之區別，在於二者對構成犯罪之事實雖
    均預見其能發生，但前者對其發生並不違背其本意，後者則
    確信其不發生。而金融機構帳戶之申請甚為簡易方便，如係
    基於正當用途而有使用帳戶之必要，通常需用人得以自己名
    義申請辦理即可，本無假手他人之必要，更無須以一千元之
    代價作為要求他人提供金融機構帳戶對價之理。倘該名姓名
    年籍不詳成年男子非將被告提供之金融機構帳戶作為犯罪所
    得存提進出及其他不法用途，豈須隱匿自己真實姓名而出資
    向被告收購供己使用？又被告率將自己所有金融機構帳戶交
    予他人使用，且與該名男子並非熟識，衡之常情，如此乖離
    常態之交易行為，就一般具有相當社會經驗之人而言，當可
    輕易預見該人收購存摺、提款卡係供作非法使用。再者，蒐
    集他人金融機構帳戶作為被害人匯入款項之交易媒介，用以
    隱匿真正犯罪者身分及資金流向之犯罪模式，多係用於詐欺
    取財之犯罪類型，此乃一般使用人頭帳戶常見之非法利用類
    型，復經大眾傳播媒體再三披露，被告亦無從諉為不知。則
    該名不詳姓名成年男子於取得被告提供之金融機構帳戶後，
    嗣經用於詐欺取財之不法用途，此種犯罪手法仍未逸脫於被
    告幫助他人犯罪意思之外，即屬被告所預見。而被告提供金
    融機構帳戶在先，縱已得悉該名男子可能作為上開犯罪用途
    ，卻又容任該項犯罪行為之繼續實現，毫無積極取回前揭物
    品或其他主觀上認為不致發生該項犯罪結果之確信，足徵前
    揭犯罪行為自仍不違其本意，被告應具有幫助他人詐欺取財
    犯罪之間接故意。綜上所陳，本案事證已臻明確，被告犯行
    至堪認定。
三、查被告甲○○提供存摺帳戶予他人詐欺犯罪使用，雖並未參
    與上開犯罪之構成要件行為，然其顯係以幫助他人犯罪之意
    思，實施上開犯罪構成要件以外之行為，核其所為，係犯刑
    法第三十條第一項前段、第三百三十九條第一項之幫助詐欺
    取財罪。而被告僅係幫助他人實行詐欺取財罪，為幫助犯，
    應依刑法第三十條第二項之規定，按詐欺取財罪正犯之刑予
    以減輕。爰審酌被告僅因個人經濟狀況欠佳，一時貪圖小利
    而提供帳戶予他人犯罪使用，造成遭受詐騙之人追查贓款及
    實際犯罪行為人發生阻礙，對於社會治安仍具有相當之危害
    性，及其犯罪動機、目的、手段、於偵審中尚能坦承犯行之
    態度、具有國小畢業學歷之智識程度等一切情狀，量處如主
    文所示之刑，併諭知易科罰金之折算標準，以示懲儆。
據上論斷，應依刑事訴訟法第二百七十三條之一第一項、第二百
九十九條第一項前段，刑法第三十條第一項前段、第二項、第三
百三十九條第一項、第四十一條第一項前段，刑法施行法第一條
之一第一項、第二項前段，判決如主文。
本案經檢察官郭明嵐到庭執行職務。
中　　華　　民　　國　　96　　年　　3 　　月　　12　　日
                  刑事第七庭    法  官  高文崇
上正本證明與原本無異。
如不服本判決，應於送達後十日內向本院提出上訴狀（須附繕
本），上訴於台灣高等法院台中分院。
                                書記官  林淑慧
中　　華　　民　　國　　96　　年　　3　　月　12  　　日
附錄本案論罪科刑法條：
刑法第三十條第一項前段：
幫助他人實行犯罪行為者，為幫助犯。
刑法第三百三十九條第一項：
意圖為自己或第三人不法之所有，以詐術使人將本人或第三人之
物交付者，處五年以下有期徒刑、拘役或科或併科一千元以下罰
金。
